臺灣澎湖地方法院刑事判決　　　　　　　　　　　　　九十二年度簡上字第二二號
　　上　訴　人　臺灣澎湖地方法院檢察署檢察官
　　被　　　告　丙○○
右上訴人因被告違反家庭暴力防治法案件，不服本院馬公簡易庭九十二年度馬簡字第
一五五號中華民國九十二年十一月十日第一審判決（聲請簡易判決處刑案號：九十二
年度偵字第四三九號、四五Ｏ號、四七七號），提起上訴，本院管轄之第二審合議庭
判決如左：
    主  文
原判決撤銷。
丙○○連續違反法院依家庭暴力防治法第十三條所為禁止實施家庭暴力行為之裁定，
處有期徒刑參月，如易科罰金，以參佰元折算壹日。
    事  實
一、丙○○於民國八十二年九月十八日與乙○結婚，二人為家庭暴力防治法第三條所
    稱之家庭成員。丙○○於九十二年七月三十日，曾對乙○實施家庭暴力，經本院
    於九十二年八月二十一日核發九十二年度家護字第四二號民事通常保護令，裁定
    丙○○於一年內不得對乙○實施身體上或精神上不法侵害行為，亦不得直接或間
    接騷擾乙○，該項裁定已於同月二十七日送達丙○○。然而，丙○○仍於前開保
    護令有效期間內，基於違反保護令之概括犯意，有下列行為：
（一）丙○○於九十二年八月二十九日上午十一時四十分許，騎乘車號ＰＸＨ─一六
      一號重型機車，行經澎湖縣馬公市○○街十八巷二十弄八號前，見乙○騎乘車
      號ＳＤＪ─四六一號輕型機車經過該處，竟騎車接續衝撞乙○所騎機車二次，
      其間並基於強制犯意，為阻止乙○以手機報警，又上前拉扯乙○並強行取走乙
      ○手機，以此等強暴手段，對乙○實施不法侵害並妨害乙○行使權利。
（二）丙○○又於九十二年九月十日上午十時三十分許（檢察官併辦意旨書誤載為同
      日二十二時二十分許），在澎湖縣馬公市○○路二三０號文化局一樓閱覽室，
      見乙○在該處看書，竟以「你和別人黑白來」等語辱罵乙○，且以手指戳乙○
      之左臉頰，亦有不法侵害行為。
（三）丙○○再於九十二年九月十三日下午三時三十分許，至澎湖縣馬公市警光新村
      十七號乙○友人孫中孚住處，基於恐嚇人身安全之犯意，對乙○恫稱：「你小
      心一點，要放火燒你工作的地方」等語，致乙○心生畏懼且危害於安全，而有
精神上不法侵害行為。
（四）丙○○復於九十二年九月二十七日中午一十二十分許，至乙○工作地點之澎湖
      縣馬公市○○路一號「松中式速食專賣店」內，以「乙○在警光新村和小白臉
      黑白睡覺」、「要讓乙○沒工作並要房東趕乙○出去」等不堪言語辱罵乙○，
      對乙○實施精神上不法侵害。
二、案經乙○訴由澎湖縣警察局馬公分局報請臺灣澎湖地方法院檢察署檢察官聲請簡
    易判決處刑（九十二年度偵字第四三九號、四五Ｏ號、四七七號）暨移送併辦（
    九十二年度偵字第五Ｏ五號、五四Ｏ號）。
    理  由
一、訊據被告丙○○矢口否認有違反保護令、強制、恐嚇等犯行，並辯稱：其於前述
    時間、地點，雖與被害人乙○曾有衝突，但均無違反保護令等違法行為云云，惟
    查：
（一）本院於九十二年八月二十一日，因被告對被害人曾有家庭暴力行為，遂核發九
      十二年度家護字第四二號民事通常保護令，裁定被告於一年內不得對被害人實
      施身體上或精神上不法侵害行為，該項裁定已於同月二十七日送達被告等情，
      業據被告、被害人陳述一致在卷，並經調取九十二年度家護字第四二號通常保
      護令事件卷宗核對無誤。
（二）被告收受前開保護令後，明知保護令記載之禁止內容，仍於前述事實欄所載之
      時間、地點，對被害人有違反保護令、強制、恐嚇等行為之事實，業經被害人
      指訴在卷，其中事實欄第一款、第三款所載之內容，又分據目擊證人廖榮欣、
      廖榮梅、孫中孚等證述屬實。而證人廖榮欣、廖榮梅為被告與被害人所生之女
      ，並無偏袒被告或被害人一方之理，二人除具體說明被告違反保護令之情節外
      ，更陳稱被告有實施家庭暴力之慣行等語，足以佐證被害人指訴之各該事實。
      因此，被告有事實欄各款所載行為，應堪認定。
（三）被告友人莊祥龍雖於警訊中證稱：其於事實欄第二款所載之時間、地點在場，
      但並未見聞被告有違反保護令之事實等語。惟證人莊祥龍未曾見聞該款事實，
      並不代表無此事實。且證人莊祥龍證稱：見聞被告與被害人發生爭吵，但不明
      爭吵內容，其後才有所介入等語。準此，證人莊祥龍基於被告友人之身分，本
      難貼近被告、被害人夫妻相處及爭執過程，則證人於不明白全部過程之情形下
      ，事後雖介入二人衝突，但就被告於爭吵之際是否已有不法侵害行為，即無從
      予以證明，自難據此為有利被告之認定。另被告母親甲○到庭證稱：被害人於
      九十二年十月九日當天與被告爭吵後，被害人有疑似自傷之行為等語。但此部
      份證詞與被告被訴事實之時間地點均不相同，與全案情節尚乏關聯，亦不能作
      為有利被告之證據。
（四）綜上所述，被告辯解，避重就輕，不能採信。本案事證明確，被告犯行足堪認
      定。
二、核被告如事實欄第一款至第四款所載行為，均犯家庭暴力防治法第五十條第一款
    之違反保護令罪，被告如事實欄第一款、第三款所載行為，另分別構成刑法第三
    百零四條第一項之強制罪、刑法第三百零五條之恐嚇危害安全罪。被告前後多次
    違反保護令犯行，時間緊接，方法相若，所犯為構成要件相同之罪，顯係基於概
    括犯意所為，應依連續犯之規定以一罪論，並加重其刑。又被告如事實欄第一款
    、第三款犯行所犯各罪間，均有想像競合關係，皆應從一較重之違反保護令罪論
    處。另就事實欄第一款所載被告取得手機之行為，檢察官雖以刑法第三百二十五
    條第一項之搶奪罪名聲請簡易判決處刑，但被告事發後對女兒廖榮欣、廖榮梅坦
    承占有手機，且主動將手機交給警局處理等情，業據被害人、證人廖榮欣、廖榮
    梅陳明一致在卷，足認被告並無不法所有乙○手機之意圖，自不構成搶奪罪，本
    院應於基本事實同一之範圍內，變更為強制罪予以審理。此外，檢察官僅就事實
    欄第一款、第三款所載被告行為聲請簡易判決處刑，惟檢察官併辦部分即事實欄
    第二款、第四款所載被告行為，與聲請簡易判決處刑部分有連續犯之裁判上一罪
    關係，業如前述，自應由本院一併予以裁判。
三、原審對被告論罪科刑，固非無見，惟就被告如事實欄第四款所載犯行，未及審酌
    ，檢察官因而指摘原判決不當，提起上訴，核屬有理，應由本院撤銷改判。爰審
    酌被告素行尚可，有臺灣高等法院被告全國前案紀錄表可憑，其與被害人為兩岸
    婚姻，背景不同，難免發生歧見，此際發生家庭暴力並經法院核發保護令後，隨
    即有前述犯行，固屬可責，但觀察被告違反保護令情節，其言行顯有相當控制，
    並無強烈之攻擊行為，且衝突之原因，多為女兒之教養相處問題及家庭價值之維
    繫問題等情，業據被告、被害人、證人廖榮欣、廖榮梅陳述在卷，實難過度苛責
    被告，本院因而綜合上情，並斟酌被告犯罪動機、目的、手段、所受刺激及其品
    性、生活狀況、智識程度、犯罪所生之損害，及犯罪後態度等一切情狀，量處如
    主文所示之刑，並諭知易科罰金之折算標準。
據上論斷，應依刑事訴訟法第四百五十五條之一第三項、第三百六十九條第一項前段
、第三百六十四條、第二百九十九條第一項前段、第三百條，家庭暴力防治法第五十
條第一款，刑法第十一條前段、第五十六條、第三百零四條第一項、第三百零五條、
第五十五條、第四十一條第一項前段，罰金罰鍰提高標準條例第一條前段、第二條，
判決如主文。
本案經檢察官陳建佑到庭執行職務。
中      華      民      國      九十三      年      一    月    十四    日
                              臺 灣 澎 湖 地 方 法 院 刑 事 庭
                                    審判長法  官  管   安   露
                                          法  官  陳   順   輝
                                          法  官  陳   介   安
右正本證明與原本無異。
不得上訴。
中      華      民      國      九十三      年      一    月    十四    日
                                          書記官  劉   竹   苞
論罪法條：
家庭暴力防治法第五十條第一款：
違反法院第十三條、第十五條所為之下列裁定者，為本法所稱之違反保護令罪，處三
年以下有期徒刑、拘役或科或併科新台幣十萬元以下罰金：
一 禁止實施家庭暴力行為。
刑法第三百零四條第一項：
以強暴、脅迫使人行行無義務之事或妨害人行使權利者，處三年以下有期徒刑、拘役
或三百元以下罰金。
刑法第三百零五條：
以加害生命、身體、自由、名譽、財產之事，恐嚇他人致生危害於安全者，處二年以
下有期徒刑、拘役或三百元以下罰金。
